臺灣臺中地方法院刑事判決　　　　　　　　　　　　九十三年度訴字第一九六一號
　　公　訴　人　臺灣臺中地方法院檢察署檢察官
　　被　　　告　甲○○
　　指定辯護人　本院公設辯護人　丙○○
右列被告因強盜案件，經檢察官提起公訴（九十三年度偵緝字第一一六０號），本院
判決如左：
    主  文
甲○○竊盜，因脫免逮捕，當場施以強暴，處有期徒刑伍年貳月。
扣案之鑰匙貳支，均沒收。
    犯罪事實
一、甲○○與綽號「純仔」之成年人共同基於意圖為自己不法所有之犯意聯絡，於民
    國九十三年三月十六日十六時三十分許，在臺中縣大雅鄉○○路一一三號前，由
    綽號「純仔」之人把風，甲○○則以其所有之自備鑰匙竊取楊婉君所有停放在該
    處之車牌號碼ＫＹＩ─七四一號重型機車，欲供己騎乘。然於得手後，正發動引
    擎騎乘離去之際，旋為楊婉君之兄丁○○發現，上前制止，甲○○為脫免逮捕，
    竟與丁○○扭打，而當場對丁○○施以強暴行為。嗣甲○○趁隙逃向綽號「純仔
    」之人，並搭乘「純仔」所騎乘之機車逃逸，現場則遺留甲○○之外套一件（內
    有甲○○之健保卡、身分證影本、口罩一枚、甲○○使用門號00000000
    00號之行動電話）及用來竊取前開機車之鑰匙二支，經丁○○送交警察扣案，
    並由警方循線查獲。
二、案經臺中縣警察局豐原分局報告臺灣臺中地方法院檢察署檢察官偵查起訴。
    理  由
一、訊據被告甲○○對於有於右揭時、地，與綽號「純仔」之成年人共同竊取車牌號
    碼ＫＹＩ─七四一號重型機車，且經被害人丁○○發覺被追捕時，曾遭丁○○自
    後拉住衣領，再予掙脫逃逸等事實，固坦承不諱，但矢口否認有何為脫免逮捕而
    施強暴於被害人丁○○之犯行，辯稱：並未與丁○○扭打，是伊要逃跑時，丁○○從後方強拉住伊衣領，伊只是把衣服脫掉就逃走，伊在逃跑中，即便有揮手之
    動作，亦係逃跑時必然之本能反應，並非有施強暴之意。又丁○○手部扭傷係為
    抓、打伊才造成，又因丁○○腳穿襪子、拖鞋，路不平才自行摔跤，致上衣破損
    ，均非伊施強暴之結果云云。經查：
（一）右揭事實，除據被告為前開自白外，另經證人丁○○於警詢、偵查中及本院審
      理時，丁○○之妻即證人乙○○於本院審理時分別證述綦詳，並有照片、車籍
      作業系統─查詢認可資料附卷可稽，及被告之外套一件（內有被告之健保卡、
      身分證影本、口罩一枚、被告使用門號0000000000號之行動電話）
      及鑰匙二支扣案可憑。又被告明知車牌號碼ＫＹＩ─七四一號機車係他人之物
      ，竟未徵得該他人之同意，即逕自取走，欲供己代步之用，其主觀上確有為自
      己不法所有之意圖至明。
（二）被告雖矢口否認準強盜犯行，並以前揭情詞置辯，但查：
  １、被告於偵查中已自承：「我偷機車時，馬上被發現，並與丁○○發生拉扯．．
      ．」等語，有該次偵訊筆錄在卷可考。
  ２、被害人丁○○於警詢時則指稱：「．．．正當他（按指被告）要騎走約十公尺
      ，我上前將他拉下車，雙方便發生拉扯」等語；於偵查中仍指述：「．．．我
      與騎車的人（按即被告）起衝突，我將他的衣服拉下，他有打我，他跟我扭打
      在一起．．．」等語；於本院審理時更結證稱：「（辯護人問：你們有拉扯，
      被告有反身出手要打你？還是只是掙脫的動作？）都有。」、「（辯護人問：
      請說明被告有作勢要打你的動作是什麼？）被告被我拉下來，他就要逃跑，我
      硬拉著他，不讓他跑，他有揮手要打我，我有被打到。」、「（辯護人問：依
      你看被告揮手打你，是他故意要打你還是為了掙脫你才不小心打到你？）都有
      ，被告就是要逃。」、「（辯護人問：從你攔下被告到被告掙脫這期間有多久
      ？）有五、六分鐘。」、「（檢察官問：被告當天是打到你身體哪個部位？）
      不太記得。應該是手這邊，反正拉扯之間難免都會打到。」、「（檢察官問：
      你的衣物是否有破損？）有，前面破掉，我穿著短袖Ｔ恤，是因為拉扯才破掉
      。」、「（檢察官問：為何抓不住被告？）被告力氣也蠻大的。」等語，有各
      該筆錄存卷可憑，可知證人丁○○先後指訴之情節均屬一致，且與被告於偵查
      中供述之內容亦相符合。
  ３、證人乙○○於本院審理時復結證稱：「（檢察官問：妳先生把被告拉下後，之
      後如何？）被告就要跑，我先生就去追，他們二人就邊跑邊拉扯．．．」、「
      （檢察官問：你說的拉扯是怎麼拉扯？）我先生要拉他，被告就撥掉，一來一
      去。」、「（檢察官問：妳先生衣物有無破損？）沒有，說真的我忘了，我大
      概知道他們有扭打。」、「（檢察官問：你有無看到被告用手揮打你先生？）
      ．．．我知道他們有揮打的動作，但是不知道被告是否是故意。」等語，益徵
      證人丁○○前開指陳，確符實情。
  ４、證人乙○○雖另結證稱：「（檢察官問：被告的手有打到你先生嗎？）我不是
      很近去看，約距離我五十公尺，被告一直跑，我先生就一直追．．．被告的手
      有沒有打到我先生我不是很清楚。」、「（檢察官問：就你記憶所及被告有無
      用手揮打你先生？）應該是沒有，不記得了。」等語，可知證人乙○○對於被
      告究竟有無用手揮打到被害人丁○○一節，除受限於當時與被告及被害人丁○○之距離非近，目睹之情形已不清晰，復因離案發之時間已久，記憶不清，以
      致未能為肯定之陳述。但依常理，一般人對於未曾目睹之情景，自無任何記憶
      ，唯有曾經發生過之情節，才會因事後回想，記憶不清，而為不肯定之陳述。
      是以被告於案發當時若確實未與被害人丁○○發生任何拉扯、扭打，證人乙○○當無可能證稱：「我大概知道他們有扭打」、「我知道他們有揮打的動作」
      等語。從而，證人乙○○此部分所言，即無從資為任何有利於被告之徵憑。
  ５、證人乙○○雖又結證稱：「（辯護人問：你剛才說被告有揮打妳先生，是被告
      積極攻擊妳先生還是為了脫逃？）被告沒有很積極，他也是想要跑掉，我先生
      就去追，一個想要追，一個想要跑。」、「（辯護人問：依你剛才所言，被告
      揮打，是一種想要跑的反應還是一種攻擊？）應該是要逃跑，想要掙脫。」等
      語，但被告除往「純仔」方向逃逸外，由於被害人丁○○抓住其衣領，被告確
      有以手揮撥之舉動等情，業已詳述如前，則被告顯係以積極之動作，強制抑止
      被害人丁○○之逮捕行為，而與一般本能之防衛舉措，尚無任何積極行為之情
      形不同。公設辯護人為被告辯護稱：縱有揮打動作，亦屬本能反應，而無施強
      暴之意云云，並不可採。
  ６、又按刑法第三百二十九條所稱之強暴，係指施暴行於人，並不以生傷害結果為
      必要，最高法院八十五年度台上字第一八五九號、八十九年度台上字第一三二
      二號裁判可資參照。基此，證人丁○○雖自承：「手有受傷，是扭傷。」、「
      （為何會扭傷？）抓被告時，被告一邊跑，我一邊抓他、打他。」等語，證人
      乙○○於本院審理時亦結證稱：「被告先跌倒一次，我先生就去追，要拉被告
      ，拉到外套之後，被告就撥開，換我先生跌倒。」、「．．．被告撥開要跑，
    我先生要追，因為路不平，我先生就跌倒。」等語，仍無礙於被告為脫免逮捕
      而施強暴之認定。被告辯稱：丁○○之手傷及衣服破損，並非伊施強暴之結果
      云云，並無法解免其應負之刑責。
  ７、綜上所述，被告各項辯解，均無足取，從而，本件事證明確，被告右開犯行，
      洵堪認定。
二、核被告所為，係犯刑法第三百二十九條之準強盜罪。被告與綽號「純仔」之成年
    人間就右開竊盜犯行，有犯意之聯絡及行為之分擔，皆為共同正犯。公訴人雖認
    被告另有為防護贓物，當場施強暴之犯行，但查，被告右開竊行遭被害人丁○○
    發覺後，旋即棄車逃逸一節，業據被告、被害人丁○○、證人乙○○均為一致之
    陳述，被告與被害人丁○○拉扯，純係因衣領遭被害人丁○○拉住，妨害其逃逸
    ，而為揮撥之動作，顯非為防護贓物之目的，公訴人此部分認定，容有誤會，附
    此明。爰審酌被告除因施用毒品經送觀察、勒戒後，別無其他犯罪紀錄，素行
    非惡，有臺灣臺中地方法院檢察署刑案資料查註紀錄表、臺灣高等法院被告全國
    前案紀錄表可按，其正值青年，即不思憑己身勞力賺取所需，而圖不勞而獲，違
    犯本件準強盜犯行，但甫於竊盜得手之際，即遭被害人丁○○發覺，棄車逃逸，
    所得利益尚微，被告對被害人丁○○施強暴後，亦未造成嚴重傷害，且被害人丁○○立即取回該輛機車，所受損害不大；惟被告雖就竊盜犯行予以坦認，但始終
    未能就施強暴部分認罪，砌詞矯辯，犯後態度非佳等一切情狀，量處如主文所示
    之刑，以資懲儆。扣案之鑰匙二支為被告所有，且供行竊前開機車所用，爰依刑
    法第三十八條第一項第二款規定，宣告沒收。
據上論斷，應依刑事訴訟法第二百九十九條第一項前段，刑法第三百二十九條、第三
百二十八條第一項、第三十八條第一項第二款，判決如主文。
本案經檢察官戊○○到庭執行職務
中      華      民      國    九十三    年     十二     月    二十九    日
                              臺灣臺中地方法院刑事第一庭
                                  審判長法  官  張  智  雄
                                        法  官  柯  崑  輝
                                        法  官  莊  嘉  蕙
右正本證明與原本無異。
如不服本判決，應於送達後十日內向本院提出上訴狀（須附繕本），上訴於臺灣高等
法院臺中分院。
                                      書記官
中      華民      國    九十三    年     十二     月    二十九    日
附錄論罪科刑法條
刑法第三百二十九條
竊盜或搶奪，因防護贓物、脫免逮捕或湮滅罪證，而當場施以強暴脅迫者，以強盜論
。
刑法第三百二十八條第一項
意圖為自己或第三人不法之所有，以強暴、脅迫、藥劑、催眠術或他法，至使不能抗
拒，而取他人之物或使其交付者，為強盜罪，處五年以上有期徒刑。
